臺灣桃園地方法院行政訴訟判決　
110年度交字第436號
                                    111年3月15日辯論終結
原      告  周照寧  
被      告  桃園市政府交通事件裁決處
                      設桃園市○○區○○路00號7至8樓
代  表  人  張丞邦    住同上
訴訟代理人  黃一鳴律師
上列當事人間交通裁決事件，原告不服被告民國110年8月24日桃
交裁罰字第58-ZAC096171號及第58-ZAC096172號裁決，提起行政
訴訟，本院判決如下：
    主  文
原告之訴駁回。
訴訟費用新臺幣參佰元由原告負擔。
    事實及理由
一、事實概要：原告於民國110 年3 月3 日8 時17分許，駕駛車
    牌號碼000-0000號自用小客車（下稱系爭車輛），行經國道
    一號高速公路北向61.8公里時，因有「任意以其他方式迫使
    他車讓道」、「任意以其他方式迫使他車讓道（處車主）」
    等違規行為，經民眾檢舉，內政部國道公路警察局第一公路
    警察大隊（下稱舉發機關）員警逕行舉發。嗣原告於110 年
    4 月21日提出陳述意見，被告於110年8月24日仍認原告於上
    開時、地，確有「任意以其他方式迫使他車讓道」、「任意
    迫近迫使他車讓道（處車主）」等違規事實，乃依道路交通
    管理處罰條例（下稱道交條例）第43條第1 項第3 款、第4 
    項等規定，以桃交裁罰字第58-ZAC096171號（下稱A處分）
    與第58-ZAC096172號（下稱B處分，並與A處分合稱原處分）
    違反道路交通管理事件裁決書分別裁處原告罰鍰新臺幣（下
    同）1萬8,000元、記違規點數3點，並應參加道路交通安全
    講習及吊扣汽車牌照3 個月並諭知易處處分。原告不服原處
    分，於110年9月15日向本院提起本件行政訴訟，被告則於審
    理中刪除B處分關於易處處分之諭知。
二、原告起訴主張：系爭車輛為主線道車輛，檢舉人車輛應該要
    注意主線道車輛先行。而其為使用方向燈就強行進入主線車
    道，迫使系爭車輛偏離車道行駛，且兩車位置甚近。檢舉人
    車輛也一直長按喇叭，原告才停車，對方如此行徑豈無責任
    ？又怎可以僅提出單獨對原告不利之事實對原告檢舉，顯有
    不公等語。並聲明：原處分撤銷。
三、被告則以：
　㈠按道交條例第7之1條規定：「對於違反本條例之行為者，民
    眾得敘明違規事實或檢具違規證據資料，向公路主管或警察
    機關檢舉，經查證屬實者，應即舉發。但行為終了日起逾七
    日之檢舉，不予舉發。」、第24條第1項第3款規定：「汽車
    駕駛人，有下列情形之一者，應接受道路交通安全講習：三
    、有第四十三條規定之情形。」、第43條第1項第3款規定：
    「汽車駕駛人，駕駛汽車有下列情形之一者，處新臺幣六千
    元以上二萬四千元以下罰鍰，並當場禁止其駕駛：三、任意
    以迫近、驟然變換車道或其他不當方式，迫使他車讓道。」
    、第43條第4項前段規定：「汽車駕駛人有第一項第一款至
    第四款或前項行為者，並吊扣該汽車牌照三個月」、第63條
    第1項第3款規定略以：「汽車駕駛人有下列各款所列條款之
    一者，除依原條款處罰鍰外，並予記點：三、有第四十三條
    ……情形之一者，各記違規點數三點。」。復按道路交通安全
    規則第91條第2項規定：「汽車行駛時，不得任意以迫近、
    驟然變換車道或其他不當方式，迫使他車讓道。」。
　㈡道交條例第43條第1項第3款所處罰之交通違規行為，係駕駛
    人駕車任意以「迫近、驟然變換車道或其他不當方式」迫使
    他車讓道，足見本款規定之目的，係在處罰駕駛人以危險方
    式駕車而有危害交通安全之情事，藉以達成有效維護交通秩
    序及保障交通安全之目的。且於行駛車道上驟然變換車道，
    易使後方車輛閃避不及造成擦撞事故，將嚴重影響道路交通
    之行車秩序及安全。
　㈢依舉發機關110年7月6日國道警一交字第1101704818號函略以
    ：「有關BEN-8610號車於110年3月3日8時17分，在國道1號
    北向61.8公里處任意以迫近之方式迫使他車讓道違規案，係
    民眾現場目睹該車違規，以科學儀器取得證據資料向本大隊
    提出檢舉。本大隊依道交條例第7條之1：『對於違反本條例
    之行為者，民眾得敘明違規事實或檢具違規證據資料，向公
    路主管或警察機關檢舉，經查證屬實者，應即舉發』之規定
    ，經查證屬實後依法舉發(第ZAC096171、ZAC096172號違規
    單)。該車違規屬實，本大隊依事實舉發核無不當」。
　㈣依採證光碟內容，影片時間2021/03/03 08：17：02至08：17
    ：11時，系爭車輛迫近迫使檢舉人車輛向右偏移讓道後，又
    於檢舉人車輛前方煞車，準此，系爭車輛確有「任意以其他
    方式迫使他車讓道」之違規行為甚明。至原告主張對造強行
    進入主線(未打方向燈)迫使其讓道云云，按憲法之平等原則
    要求行政機關對於事物本質上相同之事件作相同處理，乃形
    成行政自我拘束，惟憲法之平等原則係指合法之平等，不包
    含違法之平等（參照最高行政法院93年判字第1392號判例）
    ；行政行為，非有正當理由，不得為差別待遇，行政程序法
    第六條定有明文，此即行政法上之平等原則。然行政機關若
    怠於行使權限，致使人民因個案違法狀態未排除而獲得利益
    時，該利益並非法律所應保護之利益，因此其他人民不能要
    求行政機關比照該違法案例授予利益，亦即人民不得主張「
    不法之平等」（參照最高行政法院92年度判字第275 號判決
    ）。系爭車輛因有「任意以其他方式迫使他車讓道、任意迫
    近迫使他車讓道(處車主)」之情，該當道交條例第43條第1
    項第3款及第43條第4項等規定所定要件，原處分並無違誤等
    語置辯。並聲明：原告之訴駁回。
四、本件爭點：
　㈠道交條例第43條第1 項第3 款之處罰態樣？
　㈡原告有無「任意以其他方式迫使他車讓道」之情事？
五、本院之判斷：
  ㈠按「汽車駕駛人，駕駛汽車有任意以迫近、驟然變換車道或
    其他不當方式，迫使他車讓道者，處6,000元以上2萬4,000
    元以下罰鍰，並當場禁止其駕駛；前項情形因而肇事者，並
    吊銷其駕駛執照……汽車駕駛人有第1項第1款至第4款或前項
    行為者，並吊扣該汽車牌照三個月；……。」，道交條例第43
    條第1項第3款、第2項、第4項前段分別定有明文。又汽車駕
    駛人，違反第43條第1項、第3項規定者，應接受道路交通安
    全講習，同條例第43條第5項前段亦有明文。
  ㈡參諸道交條例第43條第1 項於103 年1 月8 日修正公布增列
    第4 款「非遇突發狀況，在行駛途中任意驟然減速、煞車或
    於車道中暫停」之行為，當時立法院交通委員會審查時，係
    將李昆澤立法委員等23人所提道交條例第43條之1 第2 、3
    款作些微文字修正，並改列在道交條例第43條第1 項第3 、
    4 款，後經立法院院會二讀、三讀通過。而依李昆澤立法委
    員等23人當時提案條文，係臚列4 款逼車行為，包括「非為
    行車目的惡意逼近（第1 款）」、「驟然或任意變換車道迫
    使他車讓道（第2 款）」、「未遇特殊狀況，驟然減速、煞
    車或在車道中臨時停車或停車（第3 款）」、「其他以危險
    方式駕車或惡意逼迫他人讓路的行為（第4 款）」，提案理
    由則記載：「又『逼車』一詞，係社會上對於請前車讓路或超
    越前車的俗稱，若只是閃一兩下大燈（或按一兩下喇叭），
    希望前車讓後方快速車輛，若納入法規範則屬過苛。是以關
    於已達危險駕駛的『逼車』行為應有明確規範，本項第1款至
    第3 款針對惡性重大的逼車行為作例示性規定，第4 項為概
    括規定」，足見道交條例第43條第1 項第3、4款均係處罰「
    惡意逼車之危險駕駛行為」無疑。
　㈢本院於言詞辯論期日勘驗卷附採證光碟之結果略以：「影像
    為檢舉人車輛行車紀錄器畫面，日期為『2021/03/03』，影片
    開始時間為於『08：16：54』，檢舉人車輛行駛於高速公路之
    加速車道，該車道即將縮減併入主線外側車道，因時值上午
    通勤尖峰時段，故主線車輛甚多，車速非快。於『08：16：5
    5』時，可見車牌號碼『BEN-8610』號黑色小客車（下稱系爭車
    輛）在主線外側車道直行。於『08：16：57』時，系爭車輛前
    方二部車輛均變換至中線車道，故而產生間隙，檢舉人車輛
    即超過系爭車輛後，跨越穿越虛線逐漸進入外側車道。於『0
    8：17：02』時，穿越虛線尚未完全消失，檢舉人車輛尚未完
    整進入外側車道，此時檢舉人車輛車頭突然偏右，畫面左側
    並出現系爭車輛跨越車道線行駛試圖超車。於『08：17：04』
    時，系爭車輛前半部車身超越檢舉人車輛，即往右迫近，此
    時二車相距不足半公尺，檢舉人車輛即往右跨越道路邊線閃
    避，右半部車身並進入路肩範圍。於『08：17：06』時，檢舉
    人車輛車頭稍往左偏，此時系爭車輛在檢舉人車輛之左前方
    約半公尺，系爭車輛驟然煞車，且系爭車輛距離前方小客車
    約有20公尺之距離，並無其他危險或突發狀況。於『08：17
    ：07』時，系爭車輛鬆開煞車。於『08：17：08』時，系爭車
    輛再次驟然煞車，此時系爭車輛距離前方灰色小客車約有30
    公尺之距離。於『08：17：09』時，系爭車輛鬆開煞車稍微往
    前，檢舉人車輛得以返回外側車道。於『08：17：11』時，系
    爭車輛再次煞車，影片結束。」，上開勘驗結果，經本院製
    作勘驗筆錄並命兩造表示意見在卷可參（見本院卷第74至75
    頁）。
　㈣依上開勘驗結果所呈，可見檢舉人車輛在高速公路行駛途中
    ，自加速車道趁隙進入外側車道後，系爭車輛即以跨二車道
    行駛並自檢舉人車輛左側迫近之方式，迫使檢舉人車輛不得
    不進入右側路肩閃避，隨後亦在其前方無故煞車暫停。而上
    開逼車行徑，均係原告針對檢舉人車輛有意為之，並對應有
    之行車秩序造成不當之妨害，亦無端提升事故風險，其所為
    實有不該。雖原告亦稱因檢舉人車輛長按喇叭，故而煞車暫
    停等語云云，然依當時之行車狀況觀之，原告無非係對於檢
    舉人車輛在主線車道車多壅塞下，仍趁隙進入主線車道並奪
    佔系爭車輛之緩衝空間乙節心生不滿，進而為上開迫近逼車
    之行為。而檢舉人車輛是否長按喇叭，於勘驗影像中並無從
    認定，惟縱使有此情形，亦係檢舉人車輛對於系爭車輛迫近
    之行徑加以警示，以免釀成事故，目的核非不當。而原告卻
    藉以作為在車道中無故煞停之辯詞，在二車已因爭道及逼車
    而有行車糾紛之前提下，此等辯解尚非可採。
　㈤再者，縱使原告認為檢舉人車輛亦有未使用方向燈即變換車
    道與未禮讓主線車輛先行之違規情節，惟按行政行為，應以
    誠實信用之方法為之，並應保護人民正當合理之信賴；行政
    行為，非有正當理由，不得為差別待遇，行政程序法第8 條
    、第6 條分別定有明文，此即行政法上之誠實信用原則、信
    賴保護原則及平等原則。是基於事理本質，相同事件固應為
    相同之處理，不得任意為差別之待遇。惟在法治國家，遵守
    法規為每一國民之責任，自不能以他人違規行為未被取締，
    即執為自己亦可不遵守規定之適法理由，否則即曲解平等原
    則之真諦。亦即，人民不得主張「不法之平等」，行政機關
    若怠於行使權限，致人民因個案違法狀態未排除而獲得利益
    時，該利益並非法律所應保護之利益，其他人民自不得要求
    行政機關比照該違法案例授予利益。更何況交通違規事件是
    否取締、或以何種方式取締，涉及交通稽查執行機關本身人
    力、事務之分配，屬交通稽查執行機關裁量職權範圍，除行
    政機關行使裁量權之過程或結果，有逾越權限或濫用權力情
    形而應以違法論外，法院原則上應尊重行政機關之裁量決定
    並作有限之司法審查。是系爭車輛違規情節業經本院詳查如
    上所述，原告此部分主張，按上揭人民不得主張不法平等之
    法理，縱使原告認為檢舉人車輛亦涉違規，原告除得進行採
    證並向主管機關檢舉或報請警察機關處理外，仍應注意交通
    安全並依規定行駛。而本院審酌系爭車輛所為之行徑，乃係
    單獨對交通秩序製造危害之違規行為，稍有不慎亦可能造成
    車輛碰撞事故。從而，原告就此實係主張「不法之平等」，
    並非可採，就本件違規事實仍應受罰。
六、綜上所述，系爭車輛於事實概要欄所載時、地，有迫使他車
    讓道之危險駕駛行為，且其主觀上具有違反行政法上義務之
    故意。被告依道交條例第43條第1 項第3 款、第24條、第63
    條第1項第3 款及違反道路交通管理事件統一裁罰基準表等
    規定，裁處原告罰鍰1萬8,000元，記違規點數3 點，並應參
    加道路交通安全講習及吊扣汽車牌照3 個月，經核並無違誤
    。原告訴請撤銷原處分為無理由，應予駁回。
七、本件事證已臻明確，兩造其餘攻擊、防禦方法及所提證據，
    經核均與判決結果不生影響，爰不一一論列，併此敘明。
八、本件訴訟費用額確定為第一審裁判費300 元，爰依行政訴訟
    法第98條第1 項規定，由敗訴之原告負擔。
中　　華　　民　　國　　111 　年　　3 　　月　　31　　日
                  行政訴訟庭　法　官　徐  培  元
上為正本係照原本作成。
如不服本判決，應於判決送達後20日內，向本院提出上訴狀並表
明上訴理由（原判決所違背之法令及其具體內容或依訴訟資料可
認為原判決有違背法令之具體事實），其未載明上訴理由者，應
於提出上訴後20日內向本院補提理由書（上訴狀及上訴理由書均
須按他造人數附繕本，如未按期補提上訴理由書，則逕予駁回上
訴），並應繳納上訴裁判費新臺幣750元。
中　　華　　民　　國　　111 　年　　3 　　月　　31　　日
                              書記官  吳  文  彤